臺灣高等法院臺中分院民事裁定
110年度聲再字第30號
再審聲請人  王創永
再審相對人  詹為順
上列聲請人與相對人間因清償債務事件，對於中華民國110年6月
24日本院110年度再易字第28號確定裁定，聲請再審，本院裁定
如下：
    主  文
再審之聲請駁回。
再審聲請費用由再審聲請人負擔。
    理  由
一、按再審之訴，應於30日之不變期間內提起。前項期間，自判
    決確定時起算，判決於送達前確定者，自送達時起算。其再
    審之理由發生或知悉在後者，均自知悉時起算。但自判決確
    定後已逾5年者，不得提起。民事訴訟法第500條第1項、第2
    項定有明文。上開規定依同法第507條之規定， 對於確定裁
    定聲請再審者，亦準用之。本院110年度再易字第28號確定
    裁定（下稱原裁定）係於民國110年6月24日裁定， 同年7月
    5日寄存於彰化縣警察局員林分局○○分駐所，再審聲請人於
    同日收到而送達，業據聲請人自承在卷，並由本院依職權調
    閱卷宗核閱無訛，再審聲請人於110年7月9日具狀聲請再審
    ，未逾30日不變期間，合先敘明。
二、本件聲請再審聲明及理由均如附件《民事再審聲請狀》所示。
三、按裁定已經確定， 而有第496條第1項或第497條之情形者，
    得準用本編之規定，聲請再審，民事訴訟法第507條定有明
    文。又對確定裁定聲請再審，應表明「應於如何程度廢棄原
    判決及就本案如何判決之聲明」，並對原確定裁定之「再審
    理由，及關於再審理由並遵守不變期間之證據」，此觀民事
    訴訟法第507條準用第501條第l項第3、4款規定自明。次按
    民事訴訟法第507條準用第496條第1項第1款所謂適用法規顯
    有錯誤，係指「確定裁定」所適用之法規顯然不合於法律規
    定，或與司法院現尚有效及大法官會議之解釋顯然違反，或
    消極的不適用法規，顯然影響裁定者而言，不包含漏未斟酌
    證據、理由不備、理由矛盾、取捨證據及認定事實錯誤之情
    形在內（最高法院106年度台聲字第1363號、106年度台聲字
    第1290號裁定意旨參照）。 
四、再按民事訴訟法第498條之1明文規定「再審之訴，法院認無
    再審理由，判決駁回後，不得以同一事由，對於原確定判決
    或駁回再審之訴之確定判決，更行提起再審之訴。」，而同
    法第502條第1項亦明文規定「再審之訴不合法者 ，法院應
    以裁定駁回之。」所謂再審之訴不合法，係指再審之訴不合
    程式，或已逾期間，或法律上不應准許者而言；例如，再審
    之訴若有上開不得提起再審之事由（或情形），即屬法律上
    不應准許而應裁定駁回。查，原裁定係依上開規定而裁定「
    再審之訴駁回」，有原裁定正本及卷證可憑。
五、本件再審聲請人固然提出附件書狀作為對原裁定聲請再審之
    依據，然查：
  ㈠附件聲請狀第1-2頁固稱原裁定未查明「本案雖經多次再審，
    歷審對再審原告主張中央法規標準法第14條明訂……」、「倘
    法院就再審理由恝置未論，自非不得以同一事由，更行提起
    再審之訴。而將民訴第498條之1誤用自有民訴496條第1項第
    1款適用法規錯誤情形，…就再審原告所提足以影響判決證物
    漏未斟酌亦有第497條之再審情形」。惟聲請意旨所稱各歷
    次判決，係以聲請人歷次重複指摘之理由與再審理由不符，
    各判決理由容有簡詳，然非恝置不論，有各該判決列印資料
    附卷可憑；復據原裁定於裁定正本第3頁第31行至第7頁第20
    行，詳述聲請人歷次重複作為再審理由之情形，及各該判決
    之審理判斷。聲請意旨所稱歷次指摘，容屬重複個人主觀臆
    測。
　㈡從形式上比對觀察附件110年7月8日《民事準再審聲請狀》，自
    「第2頁第24行三、同理，歷審對原告下述主張…」迄「第14
    頁第29-30行『非無理由。』」之文義，顯與聲請人先前於110
    年4月17日所撰《民事再審聲請狀》第2頁第8行至第13頁之內
    容相同（附於110年度再易字第28號卷第3頁以下）。
  ⒈依時間自然時序分析：上開文義內容，本屬條敘指摘歷審判
    決，而作為110年度再易字第28號清償債務事件再審之訴之
    理由；勾稽比對原裁定係於110年6月24日裁定並製作正本
　　；可見此部分文詞，顯屬執過去之陳述，即以原裁定審斷前
    對歷次前案所指摘之情事，作為指摘原裁定之理由，而有時
    序錯置等情形。
  ⒉況且，原裁定係依據民事訴訟法第498條之1、第502條第1項
    以「再審不合法而裁定駁回」；聲請人為本件再審聲請自應
    具體指摘原裁定有何得聲請再審之事由。
　⒊然本件聲請意旨仍沿襲先前指摘歷次前案判決之文詞，作為
    攻詰在後之原裁定，容屬重複舊詞，而未針對原裁定為具體
    指摘。
  ㈢就文義內容而言，原裁定已具體分析說明聲請人歷次再審之
    訴之理由重複之處，及歷次判決理由，並無未審理再審理由
    之情形。此外，本院於109年12月8日以109年度再易字第56
    號判決，已指明「再審原告仍以上開同一事由，對於原確定
    判決，更行提起本件再審之訴，依上說明，應為不合法。」
    等情，可見本件聲請意旨所指摘歷次再審均未詳細審查再審
    理由云云，顯與事實不符。
　㈣又聲請狀第15頁（本院卷第17頁）固重複陳稱「原再審裁定
    未遑詳查指歷審判決不備理由為498之1條『法院認無再審理
    由』遽予駁回，顯有民訴496條第1項第1款適用法規顯有錯誤
    ，且因本案係民訴466條不得上訴第三審案件，就再審原告
    提出之上述證物漏未斟酌亦有497條之再審情形，至為灼然
    ，遽為裁判，難昭折服。」，然原裁定之裁定正本「第3頁
    第31行至第7頁第20行」已詳述聲請人歷次重複作為再審理
    由之情形，及各該判決之審理判斷，始認聲請人所提再審之
    訴，具有民事訴訟法第498條之1規定不得提起再審之情形（
    見原裁定第7頁第21行至27行），並非全無審斷；因之，勾
    稽文義內容，可見原裁定確實無本件聲請意旨所稱情形。
  ㈤基此，本件聲請雖指稱原裁定有民事訴訟法第496條第1項第1
    款適用法規顯有錯誤、第497條影響判決之重要證物漏未斟
    酌規定云云，然實僅沿襲原裁定審理前，關於過去舊案之陳
    詞，並未具體指明原裁定有何不當；可認聲請意旨將過去不
    服其他前案事由，用以指摘原裁定不當，除時序顛倒外，顯
    然忽略原裁定係於審理110年度再易字第28號清償債務再審
    事件過程，判斷再審之訴確有依法律規定不得提起再審之情
    形，始為駁回之裁定。
六、綜上所述，再審聲請人上開所陳諸理由，從形式比對均非可
    採，且有民事訴訟法第498條之1所規定之情事，則原裁定依
    同法第502條第1項規定，裁定駁回，於法有據。聲請再審意
    旨，重執先前多次提起再審之訴之事由，作為本件聲請理由
    ，顯無理由，應予駁回。
七、據上論結，本件聲請再審為顯無理由，依民事訴訟法第507
    條、第502條第2項、第95條、第78條，裁定如主文。
中　　華　　民　　國　　110 　年　　7 　　月　　23　　日
        　　        民事第三庭  審判長法　官  黃玉清
　　　　　　　　　　　　　　          法　官  葛永輝
　　　　　　　　　　　　　　          法　官  涂秀玲
正本係照原本作成。             
不得抗告。
                                      書記官  王麗英

中　　華　　民　　國　　110 　年　　7 　　月　　23　　日